【裁判字號】    91,交訴,295
【裁判日期】    920626
【裁判案由】    過失致死
【裁判全文】
臺灣臺南地方法院刑事判決                        九十一年度交訴字第二九五號
    公  訴  人  臺灣台南地方法院檢察署檢察官
    被      告  乙○○
右列被告因過失致死案件，經檢察官提起公訴（九十一年度偵字第一一０七一號），
本院判決如左：
    主  文
乙○○因過失致人於死，處有期徒刑陸月，如易科罰金，以佰元折算壹日，緩刑貳
年。
    事  實
一、乙○○於民國九十一年八月十一日上午，駕駛車號ＴＧ─７３７６號自用小客車
    ，沿台南市○○路由西往東方向行駛，於同日上午十二時三十九分許，途經裕農
    路與裕農三街之設有行車管制燈號交岔路口時，本應注意行車速度，依標誌或標
    線之規定及汽車行駛時，駕駛人應注意車前狀況，並隨時採取必要之安全措施，
    而依當時情形，客觀上又無不能注意之情形，其能注意竟疏未注意該處為速限四
    十公里之交岔路口，可能會有車輛橫彎駛出之車前狀況，未採取減速慢行以保持
    隨時可以煞停之安全措施，反以時速五、六十公里之高速超速急馳，適有林阿蘭
    騎乘腳踏車沿裕農三街由南向北行駛而來，林阿蘭本亦應注意慢車行駛至交岔路
    口，其行進或轉彎應遵守號誌之指示，而依當時情形，客觀上亦無不能注意之情
    事，其能注意竟疏未注意其行向號誌已為紅燈之指示，貿然闖紅燈由岔路口行駛
    而出，致乙○○見狀煞避不及，其汽車右前車頭遂與林阿蘭之腳踏車發生碰撞，
    造成林阿蘭在飛撞上小客車前擋風玻璃後彈落至對向車道，並受有左側頭部挫裂
    傷併顱內出血而當場死亡。車禍事故發生後，台南市警察局交通隊車禍處理小組
    警員丙○○據報到場處理，在警員尚不知何人為肇事車輛之駕駛人前，乙○○主
    動表示其為駕駛人並自首犯行，接受裁判。
二、案經臺灣台南地方法院檢察署檢察官據報相驗後自動檢舉偵查起訴。
    理  由
一、訊據被告乙○○對於右開時、地駕車超速發生碰撞車禍，致被害人林阿蘭死亡之
    事實均坦承不諱，且經目擊證人甲○○於警、偵訊及本院審訊時到庭陳證無訛，
    並有道路交通事故調查報告表、台南市警察局舉發違反道路交通管理事件通知單
    影本各一紙、道路交通事故現場蒐證照片二十二幀在卷可資佐證，而死者林阿蘭
    係因本件車禍當場死亡，亦經臺灣台南地方法院檢察署檢察官督同檢驗員相驗明
    確，並製有勘驗筆錄、驗斷書及相驗屍體證明書等附卷可憑。按行車速度，依標
    誌或標線之規定；汽車行駛時，駕駛人應注意車前狀況，並隨時採取必要之安全
    措施；慢車行駛至交岔路口，其行進或轉彎應遵守號誌之指示，道路交通安全規
    則第九十三條第一項、第九十四條第三項、第一百二十五條第一款分別定有明文
    。查被告有經正常程序考領駕照，為有駕駛經驗之人，對於上開交通安全規則自
    知之甚稔，而被害人林阿蘭騎乘腳踏車上路，對於上開規定亦應知悉，俱為其等
    應注意之事項，而肇事當時係天候陰、日間自然光線、雙線道、柏油路面、標線
    清晰、行車管制號誌交岔路口、限速四十公里，有前開調查報告表存卷可考，足
    見依當時狀況被告及被害人客觀上並無不能注意之情狀。又本件肇事地點係在台
    南市○○路與裕農三街之設有行車管制燈號交岔路口，而該路口於十二時三十分
    至十三時十五分之號誌運作情形，裕農路向號誌燈號轉換為綠燈六０秒、黃燈四
    秒、四方全紅三秒，裕農三街綠燈二三秒、黃燈三秒、四方全紅二秒乙節，有台
    南政府交通局九十二年一月二十九日南交局工字第０９２１７００５７６０號函
    檢送之路口時相變換明細表在卷可稽，另該肇事地點因臨近慈幼高工，車禍撞擊
    情形有經該校裝設之錄影機攝獲等情，亦有卷附之錄影帶一卷可憑，而經本院當
    庭勘驗該卷錄影帶之結果，腳踏車遭撞擊噴滑出現之錄影帶時間約為十八分二十
    秒，而錄影帶時間在約十七分三十秒時裕農三街為綠燈時相，在錄影帶時間約為
    十七分五十秒時，裕農路轉換為綠燈，有本院九十二年四月一日訊問筆錄載明可
    徵，則配合前揭路口時相變換明細表可知，裕農路在十七分五十秒時既剛轉為綠
    燈，依其綠燈時相為六０秒之情形觀之，顯見在十八分二十秒即本件車禍撞及時
    ，裕農路之行向燈號應仍為綠燈，而裕農三街之行向燈號則應為紅燈甚明，是被
    害人林阿蘭此時既係由裕農三街行駛而出致遭撞及，從而被害人林阿蘭應係闖紅
    燈無訛，是被告應注意且能注意該處為速限四十公里之交岔路口，可能會有車輛
    橫彎駛出之車前狀況，竟疏未注意採取減速慢行以保持隨時可以煞停之安全措施
    ，反以時速五、六十公里之高速超速急馳，而被害人林阿蘭亦應注意且能注意竟
    疏未注意其行向號誌已為紅燈之指示，貿然闖紅燈由岔路口行駛而出，致被告所
    駕駛之汽車煞避不及而與之發生碰撞，被害人林阿蘭並因之當場人車倒地不治死
    亡，被告及被害人林阿蘭均有違前開規定之注意義務，其均顯有過失，本件車禍
    經送臺灣省台南區車輛行車事故鑑定委員會鑑定結果，亦認未依號誌指示行駛為
    肇事原因，另發生撞及時，有可能裕農路為綠燈等情，有該委員會九十一年十二
    月十三日南鑑字第九一一四九二號函在卷可佐。又被害人林阿蘭雖與有過失，然
    本件車禍既係被告之過失併合發生，被告之過失罪責仍不能因此即解免。而本件
    被害人林阿蘭係因此次車禍不治死亡，是被告乙○○之過失駕駛行為，與被害人
    之死亡結果間，具有相當因果關係，亦無疑義。從而，本件事證已甚明確，被告
    前揭犯行，堪以認定。
二、核被告乙○○所為，係犯刑法第二百七十六條第一項之過失致人於死罪。又其肇
    事後未被有偵查權之公務員或機關發覺其為犯嫌前，留在事故現場向到場處理之
    警員自承犯行，進而接受裁判，此業經被告供明在卷可按，並經證人即本件車禍
    現場處理警員丙○○到庭陳證無訛，被告行為合乎自首之要件，應依刑法第六十
    二條前段減輕其刑。爰審酌被告之品行、應負過失責任之程度、造成被害人死亡
    之結果及其犯後尚能坦認犯行，頗有悔意且已與死者家屬達成民事和解等一切情
    狀，量處如主文所示之刑，並諭知易科罰金之折算標準，以資懲儆。查被告前未
    曾受有期徒刑以上刑之宣告，有臺灣高等法院被告全國前案紀錄表附卷可稽，其
    因一時短於思慮致罹刑章，經此次偵審程序教訓，當知所警惕，諒無再犯之虞，
    本院復考量被告為初犯且係自首犯罪，而其於犯後已與死者家屬達成民事賠償，
    有和解書在卷可徵，本院因認前開對被告宣告之刑，以暫不執行為適當，爰併宣
    告緩刑二年，以啟自新。
據上論斷，應依刑事訴訟法第二百九十九條第一項前段，刑法第二百七十六條第一項
、第六十二條前段、第四十一條第一項前段、第七十四條第一款，罰金罰鍰提高標準
條例第一條前段、第二條，判決如主文。
本案經檢察官陳本良到庭執行職務。
中      華      民      國      九十二      年    六    月    二十六    日
                                      臺灣臺南地方法院交通法庭
                                          法  官  張  瑛  宗
右正本證明與原本無異。
如不服本判決，應於判決送達後十日內，向本院提出上訴狀。
                                          書記官  陳  志  德
中      華      民      國      九十二      年    六    月    二十六    日
附錄本案論罪科刑法條：
中華民國刑法第二百七十六條
 (過失致死罪)
因過失致人於死者，處二年以下有期徒刑、拘役或二千元以下罰金。
從事業務之人，因業務上之過失犯前項之罪者，處五年以下有期徒刑或拘役，得併科
三千元以下罰金。


司法院資訊處製作；財團法人民間司法改革基金會備份。
